臺灣高等法院高雄分院刑事判決　　　　99年度上易字第1062號
上　訴　人
即　被　告　葉亭吟
上　訴　人
即　被　告　林清隆
上列上訴人因詐欺案件，不服臺灣高雄地方法院99年度易字第12
88號中華民國（99年9 月27日及99年8 月6 日）第一審判決（起
訴案號：臺灣高雄地方法院檢察署99年度偵字第8944、12901 號
），提起上訴，本院判決如下：
    主  文
上訴駁回。
葉亭吟緩刑貳年。
    事實及理由
一、本案經本院審理結果，認第一審判決認事用法及量刑均無不
    當，應予維持，並引用第一審判決書記載之事實、證據及理
    由（如附件）。另按被告葉亭吟未曾因故意犯罪受有期徒刑
    以上刑之宣告，有台灣高等法院被告前案紀錄表在卷可按，
    其因一時失慮，致罹刑章，本院審酌其為單親家庭，資源使
    用及溝通能力均不佳，大女兒（國小一年級）、大兒子（三
    足歲）分別領有智能、語言輕度身心障礙手冊，屬顯著經濟
    與資源使用弱勢之家庭，支持系統亦不足，有高雄縣政府社
    工員林淑亭所提服務摘要報告1 份在卷可按（本院卷第56頁
    ），其經此偵審程序，應無再犯之虞，本件被告葉亭吟之宣
    告刑應以暫不執行為適當，爰併予宣告緩刑2 年。
二、被告葉亭吟上訴意旨仍否認犯罪，並以：系爭玉山銀行林園
    分行之存摺、提款卡係放於皮包內，連同皮包一同遺失等語
    。其辯詞不足採信，除引用原審判決理由外，並審諸其系爭
    帳戶與其所稱一併遺失之林園福興郵局帳戶，遺失時結餘金
    額僅分別為34元及14元，被告將已幾無存款餘額之帳戶存摺
    、提款卡等物品放於皮包隨身攜帶，已與常情有違。其雖辯
    稱：因先前家中遭竊，始將該等帳戶資料帶在身上云云，惟
    其請領相關補助款均係匯入其子女名下之郵局帳戶，有高雄
    縣鳳山市公所99年8 月4 日鳳市社字0990034604號函所附資
    料可稽（原審二卷第73、74頁），被告將上開結餘金額僅分
    別為34元及14元之存摺、提款卡隨身攜帶，而未將上開子女
    領取補助款之帳戶存摺、提款卡帶於身上，亦顯悖於常情。
    關於詐騙集團成員如何知悉系採帳戶提款卡密碼，被告雖辯
    稱：伊將密碼記載於裝提款卡袋子的左上角云云，然參諸系
    爭帳戶之提款卡密碼為123456，業由被告於原審準備程序陳
    明在卷（原審二卷，第19頁），該密碼為1-6 之阿拉伯數字
    ，易於記憶，而被告亦記憶甚明，實無將之記於裝提款卡袋
    子，其此部分所辯亦非足採。綜此，被告葉亭吟上揭辯解均
    無可採，其犯行明確，堪可認定，其上訴意旨否認犯罪，為
    無理由，應予駁回。
三、被告林清隆上訴意旨以：被告因失業，急需找工作，於97年
    11月12日看自由時報之徵司機廣告，始遭詐騙集團騙走金融
    卡，並無幫助詐欺之故意，原判決認定被告犯幫助詐欺罪尚
    有誤會等語。惟查被告於原審審理中已對本件犯行坦白認罪
    ，且被告先前曾經遭詐騙集團以有伊有一筆退稅款為由，詐
    騙伊操作提款機將錢轉出去，過數日後，該匯出之款項又轉
    回伊郵局帳戶，經郵局人告知可能是對方帳戶被凍結等情，
    業經被告於原審及本院審理中供明在卷（原審二卷第35頁，
    本院卷第53、54頁），則參諸被告曾從事不動產仲介營業員
    之工作，並領有執照，學歷為高職畢業，經此詐騙，對帳戶
    提款卡及密碼交付他人，可能遭詐騙集團作為詐騙他人匯款
    轉帳之人頭帳戶，自難諉為不知。況被告於本院供稱：「（
    之前你說過97年11月12日晚上7 時許，因為對方沒有通知你
    ，你覺得被騙了，你後來如何處理？）因為我等不到對方的
    電話，我一直打電話給對方但沒有人接。我是放在心上但沒
    有去追，我隔天有打電話聯絡，電話有通，對方跟我說警察
    查的很緊，有臨檢，因為這個工作是司機載客人，我認為可
    能是司機載辣妹的，但我沒有詳細過問只是想要趕快過去上
    班，所以對方跟我說這個理由，叫我再等，我後來再打電話
    ，電話都打不通了。我是隔天再打的。隔了大約2 、3 天才
    接到台新銀行的電話說我的帳戶被警示了。」等語在卷（本
    院卷第54頁），倘其係遭詐騙而交付金融卡及密碼，於11月
    12日晚上對方未通知其上班，亦已知遭詐騙，豈有數日後經
    台新銀行告知帳戶遭警示，而未至銀行辦理掛失或至警局報
    案之理，其所辯已難採信。又被告雖於偵查及原審分別提出
    自由時報97年11月12日之徵人廣告版影本及其與該廣告刊登
    之0000000000行動電話門號通聯紀錄在卷（偵二卷第9 頁、
    原審一卷第26頁），依該通聯紀錄所示，被告與該門號自97
    年11月12日、13日、15日、16日均有通話，與被告上揭所稱
    其於13日與對方尚有通話，之後就打不通云云，已有未合，
    且系爭帳戶於97年11月13日已遭警示，有台新國際商業銀行
    北高雄分行97年12月4 日台新作文字第9717697 號函可按（
    偵一卷第25頁），被告與該門號於15日、16日仍有通話，亦
    與詐騙集團騙取帳戶之常情不合，蓋該帳戶既已遭警示，即
    無法使用，詐騙集團已無須再與被告通話，而被告若果對其
    帳戶交易有疑，向該銀行查詢即可，亦無一再與對方聯絡之
    必要，從而，上開報紙廣告及電話通聯紀錄，亦無法據以為
    被告有利之認定。綜上所述，被告幫助詐欺事證已明，其上
    訴否認犯行，為無理由，應予駁回。
四、據上論斷，應依刑事訴訟法第368 條、第373 條，刑法第74
    條第1項第1款，判決如主文。
本案經檢察官鍾忠孝到庭執行職務。
中    華    民    國   100    年    1     月    5     日
                  刑事第十庭    審判長法  官  陳中和
                                      法  官  林水城
                                      法  官  蔡國
以上正本證明與原本無異。
不得上訴。
中    華    民    國   100    年    1     月    5     日
                                      書記官  周青玉
附件一：
臺灣高雄地方法院刑事判決              99年度易字第1288號
公  訴  人  臺灣高雄地方法院檢察署檢察官
被      告  林清隆  男  50歲（民國○○年○○月○日生）
                    身分證統一編號：Ｚ000000000號
                    住高雄市○○區○○街190巷2號
上列被告因詐欺案件，經檢察官提起公訴（99年度偵字第8944號
、第12901 號），被告於準備程序中就被訴事實為有罪之陳述，
本院裁定改行簡式審判程序，並判決如下：
    主  文
林清隆幫助意圖為自己不法之所有，以詐術使人將本人之物交付
，處有期徒刑肆月，如易科罰金，以新臺幣壹仟元折算壹日。緩
刑貳年，緩刑期間應向被害人林聖益支付新臺幣拾壹萬元之財產
上損害賠償。
    事  實
一、林清隆能預見任意將所有之帳戶提款卡、密碼交予他人，將
    足供他人用為詐欺等犯罪之用，詎以上開結果之發生亦不違
    其本意之犯意，於97年11月12日下午4 時許，在高雄應用科
    技大學門口，將其所申辦臺新國際商業銀行（下稱臺新銀行
    ）北高雄分行帳號00000000000000號帳戶（下稱系爭帳戶）
    之提款卡、密碼，提供予真實姓名、年籍均不詳，自稱「陳
    先生」之成年男子。嗣該男子所屬詐欺集團之成員取得系爭
    帳戶之提款卡、密碼後，基於意圖為自己不法所有之犯意，
    於97年11月12日晚上8 時許撥打電話予林聖益，佯以「網路
    購物付款方式誤設為分期付款，須依指示操作自動提款機，
    方可避免繼續扣款」之詐欺手法，致林聖益陷於錯誤，遂依
    指示分別於同日晚上10時44分及11時14分許，在臺南縣永康
    市○○路985 號臺新銀行自動櫃員機，各將9 萬9,000 元、
    1 萬1,000 元匯至系爭帳戶內。嗣林聖益發覺受騙，報警究
    辦，始循線查獲上情。
二、案經高雄縣政府警察局林園分局報告臺灣高雄地方法院檢察
    署檢察官偵查起訴。
    理  由
一、本件被告林清隆所犯非死刑、無期徒刑或最輕本刑有期徒刑
    三年以上之罪，亦非高等法院管轄第一審案件，且於準備程
    序進行中，被告先就被訴事實為有罪之陳述，經告知被告簡
    式審判程序之旨，並聽取檢察官、被告之意見後，本院裁定
    改以簡式審判程序審理，是本件之證據調查，依刑事訴訟法
    第273條之2規定，不受同法第159條第1項、第161條之2、第
    161條之3、第163條之1及第164條至第170條規定之限制，合
    先敘明。
二、前開事實，業據被告於本院審理時坦承不諱，核與證人林聖
    益於警詢時之證述相符（見臺灣高雄地方法院檢察署99年度
    他字第339 號卷第10-11 頁），復有臺新國際商業銀行97年
    12月4 日臺新作文字第9717697 號函暨所附系爭帳戶資金往
    來明細、開戶基本資料，及自動櫃員機交易明細、臺南縣警
    察局永康分局大橋派出所受理詐騙帳戶通報警示簡便格式表
    在卷可憑（見同卷第12-1 4、25-26 頁），足徵被告任意性
    之自白，核與事實相符，應屬可信。是本件事證明確，被告
    犯行堪以認定，應依法論科。
三、按刑法上之幫助犯，係對於犯罪與正犯有共同之認識，而以
    幫助之意思，對於正犯資以助力，而未參與實施犯罪之行為
    者而言（最高法院75年度臺上字第1509號、88年度臺上字第
    1270號判決意旨參照）；是以，如未參與實施犯罪構成要件
    之行為，且係出於幫助之意思提供助力，即屬幫助犯，而非
    共同正犯。本件被告提供系爭帳戶之提款卡、密碼予不詳之
    人，嗣最後該帳戶即遭詐騙集團成員作為詐欺取財犯罪所用
    ，其單純提供上述物品供人使用之行為，尚不等同於向被害
    人施以欺罔之詐術行為，且無證據證明被告有參與詐欺取財
    犯行之構成要件行為，是被告之行為，對於該等不法份子遂
    行詐欺取財犯行資以助力，核其所為，係犯刑法第30條第1
    項、第339 條第1 項詐欺取財罪之幫助犯。爰審酌被告因一
    時未能深思熟慮，提供系爭帳戶之提款卡、密碼供他人從事
    詐財犯行，助長詐欺犯罪之氣焰，並危害財產交易安全及擾
    亂金融秩序非輕，惟被告於本院審理時坦承犯行，犯後態度
    良好等一切情狀，量處如主文所示之刑，並諭知易科罰金之
    折算標準，以資懲儆。此外，被告未曾因犯罪經法院判罪處
    刑，有臺灣高等法院被告前案紀錄表在卷可參，其因一時未
    能深思而觸犯刑章，如今已坦承犯行、深具悔意，經此偵審
    程序及刑之宣告後，應當知所警惕，信無再犯之虞，本院因
    認所宣告之刑以暫不執行為適當，爰依刑法第74條第1 項第
    1 款之規定併予宣告緩刑2 年，並命其應賠償被害人林聖益
    11萬元之財產損害，以啟自新。被告於本案緩刑期間，倘違
    反上開負擔，情節重大，足認原宣告之緩刑難收其預期效果
    ，而有執行刑罰之必要，得依刑法第75條之1 第1 項第4 款
    規定撤銷其緩刑之宣告，併此敘明。
據上論斷，應依刑事訴訟法第273 條之1 第1 項、第299 條第1
項前段，刑法第30條、第339 條第1 項、第41條第1 項前段、第
74條第1 項第1 款、第2 項第3款 ，刑法施行法第1 條之1， 判
決如主文。
本案經檢察官鄧怡君到庭執行職務。
中    華    民    國    99    年    8     月    6     日
              刑事第十七庭    法  官  余銘軒
 以上正本證明與原本無異。
如不服本判決應於收受送達後10日內向本院提出上訴書狀，並應
敘述具體理由；如未敘述上訴理由者，應於上訴期間屆滿後20日
內向本院補提理由書（均須按他造當事人之人數附繕本）「切勿
逕送上級法院」。
中    華    民    國    99    年    8     月    9     日
                               書記官 吳書逸
附錄論罪科刑法條
中華民國刑法第339條
（普通詐欺罪）
意圖為自己或第三人不法之所有，以詐術使人將本人或第三人之
物交付者，處 5 年以下有期徒刑、拘役或科或併科 1 千元以下
罰金。
以前項方法得財產上不法之利益或使第三人得之者，亦同。
前二項之未遂犯罰之。
附件二：
臺灣高雄地方法院刑事判決              99年度易字第1288號
公  訴  人  臺灣高雄地方法院檢察署檢察官
被      告  葉亭吟  

上列被告因詐欺案件，經檢察官提起公訴（99年度偵字第8944
號、第12901 號），本院判決如下：
    主  文
葉亭吟幫助犯詐欺取財罪，處拘役伍拾日，如易科罰金，以新臺
幣壹仟元折算壹日。
    事  實
一、葉亭吟明知詐騙集團或不法份子為掩飾不法行徑，避免執法
    人員之追究及處罰，經常利用他人之金融機構帳戶資料隱匿
    犯罪所得，因此，依一般社會生活之通常經驗，可預見將自
    己之銀行帳戶存摺、印章、提款卡及密碼提供他人使用，將
    幫助他人實施詐欺犯罪，竟基於縱他人以其金融帳戶實施詐
    欺亦不違其本意之幫助犯意，於民國97年11月12日晚上8 時
    前之某時，在不詳地點，將其於96年9 月20日向玉山商業銀
    行林園分行（下稱玉山銀行）申請設立之帳號000000000000
    0 號帳戶（下稱系爭帳戶）之存摺、提款卡及密碼，提供予
    真實姓名、年籍均不詳之成年人使用。嗣該不詳人士所屬之
    犯罪集團成員取得上開帳戶之提款卡等物後，即意圖為自己
    不法之所有，分別於97年11月12日晚上8 時、8 時、7 時45
    分前某時、8 時15分、8 時16分許撥打電話予林聖益、林原
    右、陳立勳、彭郁芳、黃琇婷等人，佯以「網路購物付款方
    式誤設為分期付款，須依指示操作自動提款機，方可避免繼
    續扣款」、「金融卡遭凍結，須依指示操作自動提款機查看
    」等詐欺手法，致林聖益、林原右、陳立勳、彭郁芳、黃琇
    婷等人均陷於錯誤，遂依指示分別於同日晚上9 時25分、8
    時29分、7 時45分、9 時18分、9 時許，將新臺幣（下同）
    2 萬9998元、1 萬1 元、1 萬7325元、1 萬1017元、8031元
    ，匯至系爭帳戶內。嗣林聖益等人發覺受騙，報警處理始循
    線查獲。
二、案經高雄縣政府警察局林園分局報告臺灣高雄地方法院檢察
    署檢察官偵查起訴。
    理  由
一、按被告以外之人於審判外之言詞或書面陳述，除法律有規定
    者外，不得作為證據；又被告以外之人於審判外之陳述，雖
    不符第159 條之1 至第159 條之4 之規定，但經當事人於審
    判程序同意作為證據，法院審酌該言詞陳述或書面陳述作成
    時之情況，認為適當者，亦得為證據；當事人、代理人或辯
    護人於法院調查證據時，知有第159 條第1 項不得為證據之
    情形，而未於言詞辯論終結前聲明異議者，視為有前項之同
    意，刑事訴訟法第159 條第1 項、第159 條之5 規定甚明。
    經查，本判決後開所引用之各該被告以外之人於審判外之陳
    述（包括書面陳述），雖屬傳聞證據，惟業經被告葉亭吟及
    檢察官於審理期日時均表示無意見而不予爭執，且迄至言詞
    辯論終結前亦均未聲明異議，本院審酌上開證據資料製作時
    之情況，尚查無違法不當之瑕疵，亦認為以之作為證據應屬
    適當，故揆諸前開法律規定與說明，爰逕依刑事訴訟法第15
    9 條之5 規定，認前揭證據資料均例外有證據能力。
二、訊據被告固坦承系爭帳戶為其所申請，且被害人林聖益、林
    原右、陳立勳、彭郁芳、黃琇婷等人於前揭時間將款項匯入
    系爭帳戶內等事實，惟矢口否認有何幫助詐欺之犯行，辯稱
    ：系爭帳戶的存摺、提款卡及密碼原一起放在包包裡，之後
    該包包在高雄縣林園鄉○○路附近不見了，其有於97年11月
    13日去昭明派出所報遺失，並非將系爭帳戶之上開物品交給
    他人云云。經查：
 1、系爭帳戶為被告於96年9 月20日申請乙節，業據被告坦承不
    諱，並有玉山銀行97年12月10日玉山林園字第0971210003號
    、第0971210004號函及所附開戶資料與交易明細表在卷可稽
    （見臺灣高雄地方法院檢察署99年度他字第339 號卷，下稱
    他字卷，第27-40 頁，臺灣高雄地方法院檢察署99年度偵字
    第12901 號卷，下稱偵卷，第19-32 頁），堪可認定。而被
    害人林聖益、林原右、陳立勳、彭郁芳、黃琇婷等人於前揭
    時間遭真實姓名、年籍均不詳之詐騙集團成員，以前開詐術
    詐騙，致陷於錯誤，而分別匯款前開金額至系爭帳戶內，且
    各於匯款同日即遭人提領一空等情，除為被告所不爭執外，
    並據被害人林聖益、林原右、陳立勳、彭郁芳、黃琇婷等人
    於警詢時指述綦詳（見他字卷第10-11 頁，偵卷第10-19 頁
    ），復有自動櫃員機交易明細、臺南縣警察局永康分局大橋
    派出所、高雄市政府警察局三民第二分局鼎山派出所、高雄
    縣政府警察局林園分局、旗山分局建國派出所、臺北縣政府
    中和分局中和派出所、臺北市政府警察局士林分局後港派出
    所受理詐騙帳戶通報警示簡便格式表、內政部警政署反詐騙
    諮詢專線紀錄表、中華郵政股份有限公司、彰化商業銀行、
    上海商業儲蓄銀行、中國信託商業銀行自動櫃員機交易明細
    表在卷可憑（見他字卷第12-14 、25-26 頁，偵卷第33-47
    頁），堪認系爭帳戶確遭詐騙集團作為詐騙被害人林聖益、
    林原右、陳立勳、彭郁芳、黃琇婷等人之犯罪工具無疑。
 2、按金融帳戶資料事關個人財產權益之保障，存摺、提款卡等
    物之專屬性質均甚高，若落入不明人士手中，極易被利用為
    犯罪或取贓之工具，一般人均有妥為保管以防止他人任意使
    用之認識，縱有特殊情況偶須交付他人使用，亦必深入瞭解
    用途及合理性，始會安心提供，一旦遺失，凡有正常智識經
    驗之人，均知應於第一時間向銀行申請掛失並向警方報案，
    以免損及自身權益或遭他人為不法利用。而被告於警詢、審
    理時均稱：系爭帳戶是供薪資轉帳用等語（見他字卷第7 頁
    反面，本院卷第53頁），足認該帳戶對被告而言有一定之重
    要性，對於系爭帳戶之存摺、提款卡、密碼等物遺失後，應
    於第一時間向銀行申請掛失並向警方報案自無諉為不知之理
    。而被告於審理時先稱：系爭帳戶之存摺、提款卡等物是於
    97年11月11日中午不見的（見本院卷第19頁）；後又改稱：
    是於97年11月10日不見的等語（見本院卷第53頁），則關於
    被告究竟於何時遺失系爭帳戶之存摺、提款卡等物，前後所
    述不相一致，已有可疑。姑且不論其供稱係於97年11月10日
    或11日發現系爭帳戶之存摺、提款卡等物不見何者可採，其
    未於發現上開物品不見後即向銀行申請掛失並向警方報案，
    卻遲至97年11月13日晚上9 時21分始向高雄縣政府警察局林
    園分局昭明派出所報案，有高雄縣政府警察局林園分局昭明
    派出所之受理案件登記表為證（見偵卷第48頁），亦與常情
    不符。又被告於審理時稱：當天不見的包包內，尚有其在林
    園福興郵局申設之帳戶存摺、提款卡、現金300 多元也一起
    不見等語（見本院卷第103-104 頁），參酌被告該郵局帳戶
    於97年6 月21日結餘僅14元，系爭帳戶於97年11月5 日結餘
    亦只有34元，且被告此2 帳戶於結餘日前曾轉入之薪資均僅
    幾佰元或幾仟元不等，復其自97年10月起即陸續向高雄縣鳳
    山市公所請領弱勢家庭兒童及少年緊急生活扶助、單親暨中
    低收入戶兒童少年生活扶助、發展遲緩早期療育交通費補助
    、中低收入戶身心障礙者生活補助等，有系爭帳戶交易明細
    表及中華郵政股份有限公司鳳山郵局99年8 月11日鳳營字第
    0990003698號函暨所附被告郵局帳戶交易明細表、高雄縣鳳
    山市公所99年8 月4 日鳳山社字第0990034604號函為證（見
    他字卷第28-40 頁，本院卷第73 -74、79-89 頁），足見被
    告經濟狀況不佳，則其於遺失上述金錢後，竟也未顯著急，
    益徵所述遺失云云，並不足採。再者，被告於審理時稱：先
    前家裡遭過小偷，故習慣將系爭帳戶、上開郵局帳戶以及其
    子女之帳戶存摺、提款卡等物均放在一起，隨身攜帶等語（
    見本院卷第51-52 頁），然其卻又稱本案系爭帳戶之存摺等
    物不見時，其將子女的帳戶存摺、提款卡放在別處，未放在
    包包裡隨身攜帶等語（見本卷第10 4頁），而觀上開高雄縣
    鳳山市公所函文，被告請領之補助均是匯入其子女名下之郵
    局帳戶內，則其子女之帳戶存摺、提款卡等物對其亦顯重要
    ，其卻未將子女之存摺、提款卡隨身攜帶，避免遭竊？其所
    述前後矛盾，實難憑信。基上，被告辯稱：系爭帳戶之存摺
    、提款卡及密碼係遺失云云，為事後卸責之詞，不足採信。
 3、現今社會上，確存有不少為貪圖小利而出售個人帳戶供人使
    用之人，是犯罪集團成員僅須付出少許之金錢，即可取得可
    完全操控而無遭掛失風險之帳戶，衡情當無使用遭竊、遺失
    等未經申辦帳戶者同意使用之帳戶之可能，否則，自不法詐
    騙犯罪集團之角度審酌，渠等既知社會上一般正常之人如帳
    戶存摺、提款卡、密碼遭竊或遺失，為防止拾得或竊得之人
    盜領存款或將帳戶作為不法使用，必於發現後立即報警或向
    金融機構辦理掛失止付，而於原帳戶所有人掛失止付後，渠
    等即無法以拾得或竊得之存摺、提款卡提領該帳戶內之存款
    ，渠等在此情形下，如仍以此帳戶作為其犯罪工具，則在渠
    等向被害人詐騙，並誘使被害人將款項轉入或匯入該帳戶後
    ，卻又極有可能因帳戶所有人掛失止付而無法提領，則渠等
    大費周章從事於犯罪之行為，甘冒犯罪後遭追訴、處罰之風
    險，卻只能平白無故替原帳戶所有人匯入金錢，而無法得償
    其犯罪之目的，無異於為他人作嫁，此等損人不利己之舉，
    又豈是狡詐之財產犯罪集團所可能犯之錯誤，易言之，從事
    此等財產犯罪之不法集團，若非確定該帳戶所有人不會報警
    或掛失止付，以確定渠等能自由使用該帳戶轉帳、提款，渠
    等應不至於以該帳戶從事財產犯罪。而被告雖稱系爭帳戶之
    提款卡密碼係寫在該卡之套子上，故他人才會知悉密碼等語
    ，惟其既於審理時能明確背出系爭帳戶之提款卡密碼為「12
    3456」（見本院卷第19頁），且該密碼如此易記，又何須特
    別將密碼寫在該提款卡之套子上，其所為顯違常理。由此，
    益證系爭帳戶之存摺、提款卡，並非遺失，而是出於被告自
    由意志將該等物件交付予某詐騙集團之成員，並告知其提款
    卡密碼無訛。
 4、按於金融機構開設帳戶，請領存簿及提款卡，係針對個人身
    分之社會信用而予以資金流通，具有強烈之屬人性格，而金
    融帳戶作為個人理財之工具，申請開設並無任何特殊之限制
    ，一般民眾皆得以存入最低開戶金額之方式申請取得，且同
    一人更得在不同之金融機構申請數個存款帳戶使用，此乃眾
    所週知之事實。故一旦有人刻意收集他人帳戶使用，依一般
    常識，極易判斷係隱身幕後之人基於使用他人帳戶，規避存
    提款不易遭偵查機關循線追查之考慮而為，自可產生與不法
    犯罪目的相關之合理懷疑。且日常生活中，不法之徒利用人
    頭帳戶進行之不法行為，最常見者不外詐騙他人錢財，此經
    傳播媒體多所報導，政府機關亦廣為宣導，一般稍具知識之
    人，對此情形絕難諉以不知。而存摺、提款卡、密碼均係與
    個人隱私密切相關之重要物件，一般人若非基於特殊目的或
    情誼，斷無任意交由他人保管或使用之理。被告係有正常辨
    識能力之人，其對將存摺、提款卡交付他人，並告知提款卡
    密碼後，極可能遭詐欺者用作詐取財物之工具，衡情應有所
    預見，猶將之交付他人使用，顯有容認犯罪事實發生之未必
    故意。至於被告雖於97年11月13日下午7 時21分許至高雄縣
    政府警察局林園分局昭明派出所報案稱其系爭帳戶之存摺、
    提款卡遺失，有該局之受理案件登記表為證（見偵卷第48頁
    ），然本院綜合上開事證認被告並非「遺失」系爭帳戶之存
    摺、提款卡、密碼已如上述，故無論被告係基於何種原因而
    向警方報案，均難採為有利於被告之認定。
 5、綜上所述，被害人林聖益、林原右、陳立勳、彭郁芳、黃琇
    婷等人因受詐騙而匯款至系爭帳戶內，而被告係基於自由意
    志將該帳戶之提款卡交予某詐欺集團成員，並告知提款卡密
    碼，其主觀上顯有幫助他人詐欺取財之不確定故意等事實，
    均堪認定。被告前開所辯各節，均屬臨訟卸責之詞，無可採
    信。本案事證明確，被告犯行堪以認定，應予依法論科。
三、按刑法上之幫助犯，係對於犯罪與正犯有共同之認識，而以
    幫助之意思，對於正犯資以助力，而未參與實施犯罪之行為
    者而言（最高法院75年度臺上字第1509號、88年度臺上字第
    1270號判決意旨參照）。是如未參與實施犯罪構成要件之行
    為，且係出於幫助之意思提供助力，即屬幫助犯，而非共同
    正犯。查本案被告提供系爭帳戶之存摺、提款卡予真實姓名
    年籍不詳之詐財集團成員，並告知提款卡密碼，作為該集團
    實行詐欺取財之犯罪工具，固使得不法份子得以遂行詐欺取
    財之犯行，然被告單純提供帳戶予他人使用之行為，並不等
    同於向被害人施以欺罔之詐術行為，亦無證據證明被告有參
    與詐欺取財犯行之構成要件行為，或與實行詐欺取財犯行之
    人有犯意聯絡，僅係對於該實行詐欺取財犯行之人資以助力
    ，衡諸前揭說明，均應論以幫助犯。是核被告所為，係犯刑
    法第30條第1 項、第339 條第1 項之幫助詐欺取財罪，爰依
    刑法第30條第2 項規定，按正犯之刑減輕之。被告以一交付
    系爭帳戶之存摺、提款卡及密碼之行為，同時幫助他人詐騙
    被害人林聖益、林原右、陳立勳、彭郁芳、黃琇婷等人之犯
    行，係以一行為觸犯數罪名，為想像競合犯，應依刑法第55
    條規定，論以情節較重之詐騙被害人林聖益之幫助詐欺取財
    罪。爰審酌被告提供帳戶供不法份子作為犯罪工具，助長犯
    罪歪風，已破壞社會治安及妨害金融秩序，並增加國家查緝
    犯罪及被害人尋求救濟之困難，所為實不足取，惟考量被告
    經濟狀況不佳，且有子女待扶養，確屬弱勢家庭，有前揭高
    雄縣鳳山市公所函為證等一切具體情狀，量處如主文所示之
    刑，並審酌本案犯罪情節及被告之智識、教育程度等情，諭
    知易科罰金之折算標準，以資懲儆。
據上論斷，應依刑事訴訟法第299 條第1 項前段，刑法第30條、
第339 條第1 項、第55條、第41條第1 項前段，刑法施行法第1
條之1 ，判決如主文。
本案經檢察官陳俊宏到庭執行職務。
中    華    民    國    99    年    9     月    27    日
              刑事第十七庭  審判長法  官  陳建和
                                  法  官  陳君杰
                                  法  官  余銘軒
以上正本證明與原本無異。
如不服本判決應於收受送達後10日內向本院提出上訴書狀，並應
敘述具體理由；如未敘述上訴理由者，應於上訴期間屆滿後20日
內向本院補提理由書（均須按他造當事人之人數附繕本）「切勿
逕送上級法院」。
中    華    民    國    99    年    9     月    28    日
                                  書記官  吳書逸
附錄論罪科刑法條
中華民國刑法第339條
（普通詐欺罪）
意圖為自己或第三人不法之所有，以詐術使人將本人或第三人之
物交付者，處 5 年以下有期徒刑、拘役或科或併科 1 千元以下
罰金。
以前項方法得財產上不法之利益或使第三人得之者，亦同。
前二項之未遂犯罰之。